【裁判字號】    99,易,536
【裁判日期】    991029
【裁判案由】    重利
【裁判全文】
臺灣臺中地方法院刑事判決               99年度易字第536號
公  訴  人  臺灣臺中地方法院檢察署檢察官
被      告  丁○○
上列被告等因重利等案件，經檢察官提起公訴（九十八年度偵字
第一二六○○、一三二七五、一三八四七、一五四九五、一八一
二三號），本院判決如下：
    主    文
丁○○共同乘他人急迫貸以金錢，而取得與原本顯不相當之重利
，處有期徒刑貳月，如易科罰金，以新臺幣壹仟元折算壹日。扣
案之行動電話壹支（廠牌：ＡＮＹＣＡＬＬ，含門號00000
00000號ＳＩＭ卡壹張）、明山輪業行印鑑章貳二個、臺新
銀行帳戶存摺壹本（帳號：00000000000000號）
、明山輪業行名片壹張、帳冊本、桌曆帳冊壹本、空白商業本
票壹本、明山輪業行之臺中市政府營利事業登記證壹張，及戊○○印章壹個，均沒收。
    犯 罪 事 實
一、丁○○與戊○○、乙○○、庚○○（戊○○、乙○○、庚○○所犯重利罪，業經本院以九十八年度易字第二六八五號判
    決各處以有期徒刑二月，如易科罰金，以新臺幣一千元折算
    一日確定）共同基於乘他人急迫，貸以金錢，而取得與原本
    顯不相當重利之犯意聯絡，先在報紙上刊登機車借款廣告，
    並留下0000000000號行動電話號碼，復於民國九
    十八年二月二十六日，在臺中市○區○○路四六二之一號「
    明山輪業行」，趁甲○○急需用錢之際，由乙○○貸以新臺
    幣（下同）三萬元予甲○○，並約定每月為一期，每期利息
    四千八百元，且先預扣第一期利息四千八百元及手續費二百
    元後，甲○○實得二萬五千元（換算年息為230%，計算式：
    48002500012＝230% ），並由戊○○要求吳勇健簽立面
    額三萬元本票一張及車牌號碼Ｎ八Ｈ－九○五號機車（係吳
    勇健母親所有，為吳勇健所使用）之機車買賣書一紙，庚○○則將上開機車過戶至「明山輪業行」以供擔保；甲○○之
    後並依約再繳交一千元之利息予乙○○及戊○○。惟甲○○
    無力負擔利息，庚○○與丁○○遂於九十八年五月八日至甲○○住處索取利息未果；復於同年月十三日，在明山輪業行
    ，由戊○○、乙○○、丁○○與甲○○談論上開債務清償事
    宜，甲○○又交付五千元予乙○○，戊○○、乙○○、庚○○、丁○○因而取得與原本顯不相當之重利。嗣於九十八年
    五月十四日上午八時許，為警持本院所核發搜索票至戊○○
    所經營上開明山輪業行執行搜索查獲，並扣得桌曆帳冊一本
    、明山輪業行印鑑章二個、行動電話一支（廠牌：ＡＮＹＣ
    ＡＬＬ，含門號0000000000號ＳＩＭ卡一張）、
    明山輪業行名片一張、明山輪業行之臺中市政府營利事業登
    記證一張，戊○○所有之臺新銀行帳戶存摺一本（帳號：0
    0000000000000號）、空白商業本票一本，戊○○印章一個，及與本案無關之機車行照五張（車牌號碼八
    三八－ＤＳＢ、Ｎ二Ｈ－二九三、七七三－ＥＭＪ、ＰＶＡ
    －二一九、ＵＨ八－七五七），辛○○、癸○○、壬○○、
    子○○、丙○○、吳明憲、陳秋陽、己○○、陳宏益、蕭陸
    華、高上州、周豆娥、何俊賢、廖建智、林宏達、黃梨珠印
    章各一個、林楷欣印章二個；又於同日上午十一時三十分許
    ，在臺中市○區○○路一八號十一樓之三戊○○住處扣得帳
    冊三本，始循線查知上情。
二、案經臺中市警察局第五分局報請臺灣臺中地方法院檢察署檢
    察官偵查起訴。
    理    由
壹、有罪部分：
一、程序方面：
  (一)按被告以外之人於審判外之言詞或書面陳述，除法律有規定
    者外，不得作為證據；又被告以外之人於審判外之陳述，雖
    不符前四條之規定，而經當事人於審判程序同意作為證據，
    法院審酌該言詞陳述或書面陳述作成時之情況，認為適當者
    ，亦得為證據，刑事訴訟法第一百五十九條第一項及第一百
    五十九條之五第一項分別定有明文。查被告丁○○於本院審
    理時同意將甲○○警詢時之陳述做為證據（參見本院卷(二)第
    一二五頁），且本院審酌各該警詢筆錄作成時之情況，亦認
    為適當，則依刑事訴訟法第一百五十九條之五第一項之規定
    ，為傳聞法則之例外，有證據能力，本院自得引為判決參考
    之依據，合先敘明。
  (二)按被告以外之人於審判外之言詞或書面陳述，除法律有規定
    者外，不得作為證據；又被告以外之人於偵查中向檢察官所
    為之陳述，除顯有不可信之情況者外，得為證據，刑事訴訟
    法第一百五十九條第一項及第一百五十九條之一第二項分別
    定有明文。查證人甲○○於偵查中具結向檢察官所為之證述
    ，被告丁○○未主張有何不適當之處，且本院審酌該偵查筆
    錄作成時之情況，並無顯有不可信之情況，則依刑事訴訟法
    第一百五十九條之一第二項之規定，為傳聞法則之例外，有
    證據能力，本院自得引為判決參考之依據。
  (三)按除顯有不可信之情況外，公務員職務上製作之紀錄文書、
    證明文書，亦得為證據，刑事訴訟法第一百五十九條之四第
    一款定有明文。查車牌號碼Ｎ八Ｈ－九○五號機車之車籍查
    詢基本資料詳細畫面、車籍查詢歷任車主顯示畫面各一份，
    均係公務員職務上製作之證明文書，為公務員依職權所為，
    與其責任、信譽攸關，若有錯誤、虛偽，公務員可能因此擔
    負刑事及行政責任，且該等文書經常處於可能受公開檢查之
    狀態，其正確性及真實之保障極高，故並無顯有不可信之情
    況，依上開規定，自得為證據，核先敘明。
二、上揭犯罪事實，業據被告丁○○於警詢、偵查及本院審理時
    均坦承不諱，核與證人甲○○分別於警詢、偵查中指證述之
    情節相符，並有車牌號碼Ｎ八Ｈ－九○五號機車之車籍查詢
    基本資料詳細畫面一份、搜索扣押筆錄六份、報紙廣告影本
    一張在卷可憑，復有戊○○所有供與被告丁○○共犯重利犯
    行所用之行動電話一支（廠牌：ＡＮＹＣＡＬＬ，含門號0
    000000000號ＳＩＭ卡一張）、明山輪業行印鑑章
    二個、戊○○所有之臺新銀行帳戶存摺一本（帳號：000
    00000000000號）、明山輪業行名片一張、帳冊
    三本、桌曆帳冊一本、空白商業本票一本、明山輪業行之臺
    中市政府營利事業登記證一張，及戊○○印章一個扣案可資
    佐證，足見被告丁○○自白與事實相符，本案事證明確，被
    告丁○○之重利犯行均堪認定，應依法論科。
三、核被告丁○○所為，係犯刑法第三百四十四之重利罪。被告
    丁○○與戊○○、乙○○、庚○○就上開重利犯行，有犯意
    聯絡及行為分擔，應論以共同正犯。爰審酌被告丁○○謀利
    不循正軌，竟利用他人急需款項之際，牟取厚利，破壞社會
    金融秩序，暨其犯罪之動機、目的、手段、素行、智識程度
    、收取利息金額、犯罪所生之危害，及犯後坦承犯行，態度
    尚可等一切情狀，量處如主文所示之刑，並諭知易科罰金之
    折算標準。
四、扣案之行動電話一支（廠牌：ＡＮＹＣＡＬＬ，含門號00
    00000000號ＳＩＭ卡一張）、明山輪業行印鑑章二
    個、戊○○所有之臺新銀行帳戶存摺一本（帳號：0000
    0000000000號）、明山輪業行名片一張、帳冊三
    本、桌曆帳冊一本、空白商業本票一本、明山輪業行之臺中
    市政府營利事業登記證一張，及戊○○印章一個，係被告戊○○所有，且分別為渠等預備供本件重利借款人簽發、書立
    犯罪使用、或供犯罪所用之物、或與借款人聯絡重利犯行使
    用之物，依法均併予宣告沒收。至於扣案機車行照五張（車
    牌號碼八三八－ＤＳＢ、Ｎ二Ｈ－二九三、七七三－ＥＭＪ
    、ＰＶＡ－二一九、ＵＨ八－七五七）及辛○○、癸○○、
    壬○○、子○○、丙○○、吳明憲、陳秋陽、己○○、陳宏
    益、蕭陸華、高上州、周豆娥、何俊賢、廖建智、林宏達、
    黃梨珠印章各一個、林楷欣印章二個，無證據證明與本案有
    關，亦非違禁物，亦不為沒收之諭知。
據上論斷，應依刑事訴訟法第二百九十九條第一項前段，刑法第
二十八條、第三百四十四條、第四十一條第一項前段、第三十八
條第一項第二款，刑法施行法第一條之一第一項、第二項前段，
判決如主文。
中    華    民    國    99    年    10    月    29    日
                  刑事第十四庭  法  官  黃裕仁
以上正本證明與原本無異。
如不服本判決應於收受判決後十日內向本院提出上訴書狀，並應
敘述具體理由；其未敘述上訴理由者，應於上訴期間屆滿後二十
日內向本院補提理由書（均須按他造當事人之人數附繕本，切勿
逕送上級法院）。
                                書記官  何惠文
中    華    民    國    99    年    10    月    29    日
附錄論罪科刑法條：
刑法第三百四十四條：
乘他人急迫、輕率或無經驗貸以金錢或其他物品，而取得與原本
顯不相當之重利者，處一年以下有期徒刑、拘役或科或併科一千
元以下罰金。

司法院資訊處製作；財團法人民間司法改革基金會備份。
